臺灣屏東地方法院行政訴訟判決　
111年度交字第1號

原      告  許容毓  


被      告  交通部公路總局高雄區監理所

代  表  人  李瑞銘  
上列當事人間交通裁決事件，原告不服民國110年11月26日裁字
第82-VP0000000號裁決，提起行政訴訟，本院判決如下：
    主  文
原告之訴駁回。
訴訟費用新臺幣參佰元由原告負擔。
    事實及理由
一、程序事項：本件因屬不服被告所為道路交通管理處罰條例第
    8 條之裁決而提起撤銷訴訟，依行政訴訟法第237 條之1 之
    規定，應適用交通裁決事件訴訟程序，再依兩造所述各節及
    卷內資料足認事證已臻明確，本院認無經言詞辯論之必要，
    爰依同法第237 條之7 之規定，不經言詞辯論，逕為判決，
    合先敘明。
二、事實概要：原告駕駛AGA-9038號自用小客車（下稱系爭車輛
     ）於110年7月19日9時52分許，行經屏東縣里港鄉台3線414
    .13公里處北向，因有「汽車駕駛人行車速度超過規定之最
    高時速20公里以內」之違規情事，為警製單舉發屏警交字第
    VP0000000號違規單，被告認原告違反道路交通管理處罰條
    例（下稱處罰條例）第40條之規定，製開裁字第80-VP00000
    00號違反道路交通管理事件裁決書（下稱原處分），原告不
    服處罰，遂提起本件行政訴訟。
三、本件原告主張：
　㈠、查本案中央分隔島警告標誌係因「固定式測速照相」皆於1
      00年5月即已設置，且用路人皆可明顯看見固定式測速照
      相桿，本案警員使用移動式測速在兩者之間實施測照，且
      無另外設警告標示，使原告在以為遵守規定，而實施降速
      過程中遭舉發，上開行為誤導用路人，行臨時性隨機測速
      取締，對用路人實有不公，涉及侵害人民自由及隱私權，
      程序上容有瑕疵。
　㈡、次查舉發照片之交通違規行為，發生地點為台3線414.13公
      里北向，與google航照圖標示相對位置相符，另由街景圖
      亦可對照，警方當時使用移動式雷達測速照相，其設置位
      置為414.17公里北向。再查屏東縣政府警察局官方網站11
      0年4月29日最新消息略以「110年度『里港分局移動式雷達
      測速照相』地點更新公告：…」，其移動式雷達測速照相設
      置位置應設置為台3線411.13公里北向，予上開規定設置
      位置（414.17公里）不符且有提前取締行為。另查各縣市
      政府警察局官方網站亦不定期依法公告轄區移動式雷達測
      速照相之設置位置。有關本案警方未依規定設置測速雷達
      之舉發，有程序上瑕疵，與法不合。
　㈢、並聲明：原處分撤銷。
四、被告則答辯以：
  ㈠、查原告前於110年9月21日提出申訴單，經舉發單位查覆，
      本案測速地點為屏東縣里港鄉三和路北向臺3線414.13K處
      ，於測速地點前方100公尺至300公尺之間設有測速照相標
      誌，豎立高度離地面120公分以上。系爭車輛於110年7月1
      9日上午9時52分許，行經該路段超速行駛。值勤員警以經
      濟部標準檢驗局檢驗合格之科學儀器（非固定式）測速照
      相取得證據，且員警於當日在臺3線414.165公里處執執行
      測速勤務時，確定道路養護單位有於該路段臺3線414.282
      公里處設置「速限50公里標誌」及「前有測速照相標誌」
      並照相存證。雷達測速器擺設位置與「速限50公里標誌」
      及「前有測速照相標誌」相距117公尺。符合處罰條例第7
      條之2規定，是以，原告依據處罰條例第40條之規定舉發
      交通違規並無違誤。
　㈡、次查，「為確保交易公平、維護大眾安全健康及環境保護
      ，主管機關得就供交易、證明、公務檢測、環境保護、公
      共安全、醫療衛生有關之度量衡器，指定為法定度量衡器
      。」、「應經檢定之法定度量衡器，其種類及範圍如下：
      六、速度計：㈠公務檢測用雷達測速儀。㈡公務檢測用雷射
      測速儀（光達式）。㈢公務檢測用感應式線圈測速儀。」
      、「檢定合格並在使用中之法定度量衡器，應接受檢定機
      關（構）之定期或不定期檢查。」，度量衡法第5 條、度
      量衡器檢定檢查辦法第3 條第1 項第6 款及第17條第1項
      分別定有明文，惟本案採證照片之測速儀器主機：18J148
      號、證號：J0GA0000000A，與雷達測速儀檢定合格證書之
      檢定合格單號碼：M0GA0000000A不符，經詢舉發單位，表
      示該測速儀器確實已於109年12月14日檢定合格，惟當時
      工程師位輸入正確至合格證書證號所致（誤植2019年之合
      格證書證號），故舉發單位已請檢驗公司提供說明函以資
      證明該測速儀器之合格檢定無誤。
　㈢、綜上理由，原告所有系爭車輛被警舉發「汽車駕駛人行車
      速度，超過規定之最高時速20公里以內」之違規情事，有
      屏警交字第VP0000000號違規單可稽，爰依處罰條例第40
      條、第63條第1項第1款暨違反道路交通管理事件統一裁罰
      基準表第40條（駕駛人行車速度，超過規定之最高時速20
      公里以內，小型車違規期限內繳納或到案聽候裁決者）裁
      處繳納罰鍰新臺幣1,600元，並記違規點數1點，核無違誤
      。
五、本件如事實概要欄所述之事實，除依原告起訴狀及被告答辯
    狀可認兩造均不爭執外，復有原處分書暨送達證書、系爭舉
    發通知單暨送達證書、汽車車籍資料查詢表、駕駛人基本資
    料表、原告交通違規陳述單及查詢單、屏東縣○○○○○里○○○00
    0○00○00○里○○○○00000000000號、111年2月9日里警交字第11
    1303103000號函、雷達測速儀檢定合格證書、採證照片1幀
    等在卷可稽（見本院卷第24至39頁），應認屬實。原告不服
    原處分，提起行政訴訟，並以上述事項據為主張，故本件兩
    造之爭點應為：原處分是否適法？
六、本院之判斷：
    原告爭執放了固定式照相機就不應該放非固定式照相機，以
    及非固定式照相機之放置路段應事先公告云云。然查：
  ㈠、相關之法律規定：  
      道路交通管理處罰條例第7 條之2
       (甲)、第1 項第7 款：
             汽車駕駛人之行為有下列情形之一，當場不能或
             不宜攔截製單舉發者，得逕行舉發：……七、經以
             科學儀器取得證據資料證明其行為違規。
       (乙)、第2 項第9 款：
             前項第7 款之科學儀器應採固定式，並定期於網
             站公布其設置地點。但汽車駕駛人之行為屬下列
             情形之一者，不在此限：……九、行車速度超過規
             定之最高速限或低於規定之最低速限。
       (丙)、第3 項：
             對於前項第9 款之違規行為，採用固定或非固定
             式科學儀器取得證據資料證明者，於一般道路應
             於100 公尺至300 公尺間，於高速公路、快速公
             路應於300 公尺至1,000 公尺間，明顯標示之；
             其定點當場攔截製單舉發者，亦同。
   ㈡、從上開規定可知，固定式測速照相機才需要公告，非固定
       式不需要公告，倘若地方政府有額外公告，僅是便民措
       施而已，並非必要。故原告以未事先公告而質疑非固定
       式照相機的合法性，實屬誤解。又固定式相機與非固定
       式相機並非互斥，只要符合取締規定，先有警示告示，
       且依各路段不同而在規定的距離之內，使用合格之器具
       ，即可用以取締超速。依法並無設有固定照相後即不得
       使用非固定照相之規定。況無論有無照相機，本就應依
       速限行駛，並不是看到固定式相機才遵照速限，就算是
       已經過了固定式照相也要遵守速限才對，因此對於本來
       就應遵守的義務，並沒有什麼誤導可言。
   ㈢、原告末稱：侵害人民自由及隱私權云云。按憲法第22條規
       定：凡人民之其他自由及權利，不妨害社會秩序公共利
       益者，均受憲法之保障。故自由本就以非無窮無盡，不
       可侵害他人也不可違法，超速已經是違法行為了，並非
       不可受拘束。而馬路上屬公共空間，大庭廣眾之下本來
       就沒有隱私可言，原告此部分都是詭辯，無足可採。
七、綜上所述，原告駕駛系爭車輛於前揭時、地，確有「汽車駕
    駛人行車速度，超過規定之最高時速20公里以內」之違規行
    為，被告依處罰條例第40條、第63條第1項第1款暨違反道路
    交通管理事件統一裁罰基準表第40條（駕駛人行車速度，超
    過規定之最高時速20公里以內，小型車違規期限內繳納或到
    案聽候裁決者）裁處原告納罰鍰1,600元，並記違規點數1點
    ，核無違誤。原告猶執前詞請求撤銷原處分，為無理由，應
    予駁回。
八、本件判決基礎已臻明確，兩造其餘之攻擊防禦方法及訴訟資
    料經本院斟酌後，核與判決不生影響，無一一論述之必要，
    併予敘明。
九、本件第一審裁判費為300 元，應由原告負擔，爰確定第一審
    訴訟費用額如主文第2 項所示。
據上論結，本件原告之訴為無理由，依行政訴訟法第237 條之7
、第237 條之8 第1 項、第98條第1 項前段，判決如主文。
中　　華　　民　　國　　111 　年　　4 　　月　　29　　日
　　　　　　　　　行政訴訟庭　法　官　薛侑倫
上為正本係照原本作成。
如不服本判決，應於判決送達後20日內，向本院提出上訴狀並表
明上訴理由（原判決所違背之法令及其具體內容或依訴訟資料可
認為原判決有違背法令之具體事實），其未載明上訴理由者，應
於提出上訴後 20 日內向本院補提理由書（上訴狀及上訴理由書
均須按他造人數附繕本，如未按期補提上訴理由書，則逕予駁回
上訴），並應繳納上訴裁判費新臺幣 750 元。
中　　華　　民　　國　　111 　年　　4　　月　 　29 　 日
　　　　　　　　　　　　　　　書記官　沈詩雅